【裁判字號】    95,交訴,54
【裁判日期】    950912
【裁判案由】    公共危險等
【裁判全文】
臺灣板橋地方法院刑事判決              95年度交訴字第54號
公  訴  人  臺灣板橋地方法院檢察署檢察官
被      告  乙○○
上列被告因過失致死等案件，經檢察官提起公訴（95年度偵字第
9481號），本院判決如下：
    主  文
乙○○服用酒類，不能安全駕駛動力交通工具而駕駛，處有期徒
刑伍月；又因過失致人於死，處有期徒刑壹年；又駕駛動力交通
工具肇事，致人死傷而逃逸，處有期徒刑拾月。應執行有期徒刑
貳年。
    事  實
一、乙○○於民國95年4 月8 日晚間，在臺北縣蘆洲市○○路之
    黃昏市場內飲用酒類後，已不能安全駕駛動力交通工具之程
    度，竟仍於同日晚上10時30分許，駕駛車號2G-3671 號自用
    小貨車，由蘆洲市○○路欲返回位於蘆洲市○○路174 巷22
    號3 樓家中，沿蘆洲市○○街274 巷往長安街方向行駛而行
    經長安街274 巷1 號前時，原應注意車前狀況，隨時採取必
    要之安全措施，且依當時夜間有照明、路面乾燥、無缺陷、
    道路無障礙物、視距良好等情形，並無不能注意之情事，竟
    因酒後操控注意力減低，疏未注意而貿然向前行駛，從後追
    撞同向在前由甲○○所騎乘、後座搭載其子許富翔之車號RZ
    E-020 號輕型機車，致甲○○、許富翔人車倒地，甲○○受
    有左脛骨粉碎性骨折、右側肩峰鎖骨關節脫臼、合併多處擦
    挫傷及骨盤骨折之傷害，許富翔則顱骨骨折，頭、胸、腹部
    及四肢多重鈍挫傷而死亡（旋於同日晚上10時55分送至新光
    吳光獅紀念醫院急診，到院時已無生命徵象，至同日晚上11
    時27分急救無效）。詎乙○○駕駛上開自用小貨肇事致人死
    傷，未報警及通知救護車前來，即駕駛上開自用小貨車駛離
    現場逃逸，經路人鄭永煌記下車號告知據報前來之警員，經
    警於同日晚上前往乙○○位於蘆洲市○○路174 巷22號3 樓
    之家中予以查獲，於同日晚上11時32分對乙○○實施呼氣酒
    精濃度檢測，測得其呼氣酒精濃度高達每公升0.99毫升。
二、案經甲○○及許富翔之父丙○○訴由臺北縣政府警察局蘆洲
    分局報請臺灣板橋地方法院檢察署檢察官偵查起訴。
    理  由
一、訊據被告乙○○坦承上揭酒醉駕車、過失致死、過失傷害犯
    行，惟矢口否認有何肇事逃逸犯行，辯稱：伊當時喝醉酒，
    不知道有撞到人，當時伊是正常行駛，並未查覺車子有碰撞
    到何物體，一直到回到家才發現車子前擋風玻璃右側破裂，
    伊以為是撞到路邊的轎車云云。經查：
  (一)被告於上揭時地酒後駕駛車號2G-3671 號自用小貨車，應注
    意、能注意而疏未注意車前狀況，未隨時採取必要之安全措
    施，因過失從後追撞同向在前由甲○○所騎乘、後座搭載其
    子許富翔之車號RZE-020 號輕型機車，致甲○○、許富翔人
    車倒地，甲○○受有上揭傷害，許富翔則顱骨骨折，頭、胸
    、腹部及四肢多重鈍挫傷，旋於同日晚上10時55分送至新光
    吳光獅紀念醫院急診，到院時已無生命徵象，至同日晚上11
    時27分宣告急救無效死亡等情，業據告訴人甲○○、丙○○
    （許富翔之父）指訴甚明，並有道路交通事故調查報告表（
    一）（二）、道路交通事故現場圖、酒精測定紀錄表、汽機
    車駕駛人酒後生理協調平衡檢測記錄表、刑法第183 條之3
    案件測試觀察記錄表各一件、臺北縣政府警察局舉發違反道
    路交通管理事件通知單影本二件、現場及車損照片十二幀、
    現場監視錄影翻拍照片十二幀、新光吳光獅紀念醫院乙種診
    斷證明書二紙（見相驗卷第18、68頁）、甲種診斷證明書影
    本一紙（見相驗卷第69頁）、臺灣板橋地方法院檢察署勘驗
    筆錄二份、驗斷書及相驗屍體證明書各一件，以及法務部法
    醫研究所95年7 月4 日法醫研究所（95）醫鑑字第0798號鑑
    定書一份在卷足憑。
  (二)被告雖辯稱：伊當時喝醉酒，不知道有撞到人，當時伊是正
    常行駛，並未查覺車子有碰撞到何物體云云，但查，依被告
    於警詢時所稱「只知道途中有撞到東西（不清楚是何物）致
    我前擋風玻璃破裂，我因很累所以沒有停車下來查看就直接
    開車返家睡覺」云云（見相驗卷第7 頁），及於偵查中所稱
    「我知道有撞到東西，但我不知道撞到什麼」云云（見相驗
    卷第49頁），則被告於本院審理時辯稱：並未查覺車子有碰
    撞到何物體云云，顯非可信。而查，依卷附被告之2G-3671
    號自用小貨車於案發後之車損照片所示，該車前擋風玻璃右
    側有明顯破裂，足見車禍當時撞擊力道猛烈，且已導致車前
    擋風玻璃右側顯破裂，被告當時不可能對其車輛右前車頭撞
    擊被害人機車及被害人乙節無所知悉。參以車禍發生當時在
    場之證人丁逸心於偵查中證稱：他沒有停下來，是一瞬間的
    動作，他還加速開走等語（見相驗卷第51頁），及證人鄭永
    煌於偵查中證稱：我只看到他要跑了，我大聲喊「不要跑」
    ，他不理我，踩油門加速跑走，出巷子後他就左轉，我追了
    他15秒，追到巷子出去後沒有車子，他就左轉，逆向加速逃
    逸等語（見相驗卷第51頁），更足徵被告當時應已知悉其車
    輛有撞擊被害人機車及被害人，否則何以於路人追喊之情況
    下，猶仍加速駛離現場？至於被告謂：伊當時喝醉酒云云，
    但由其於車禍發生後，仍能將車駛回家中停放之事實觀之，
    其酒後固有操控注意力減低、不能安全駕車之情形，但並未
    達對其車輛右前車頭撞擊被害人機車及被害人之事實無所知
    覺之程度，是被告上揭所辯無非畏罪卸責之詞，不足採信，
    本件事證明確，被告犯行洵堪認定。
二、被告行為後，刑法施行法已於95年6 月14日增訂第1 條之1
    ，並自95年7 月1 日施行，將刑法分則編所定罰金之貨幣單
    位均改為新臺幣，並將罰金數額分別提高為三十倍或三倍；
    另刑法第33條第5 款關於罰金刑之規定、第51條關於數罪併
    罰之規定，均已於94年2 月2 日修正公布，並同自95年7 月
    1 日施行。而現行刑法第2 條第1 項規定「行為後法律有變
    更者，適用行為時之法律。但行為後之法律有利於行為人者
    ，適用最有利於行為人之法律」，即行為後法律有變更者，
    應為「從舊從輕」之比較，針對刑法修正變更之部分，自應
    就有利或不利於被告之一切相關情狀，綜其全部罪刑之結果
    而為比較，以定其應適用之法律，且一經定其應適用之法律
    後，即需整體適用之，除法有明文外，不得任意割裂適用。
    查：
  (一)刑法分則編各罪所定罰金之貨幣單位原為銀元，且依修正前
    刑法第33條第5 款規定，罰金刑為一銀元以上，而有關罰金
    與罰金倍數之調整及銀元與新臺幣之折算標準，訂有「罰金
    罰鍰提高標準條例」及「現行法規所定貨幣單位折算新臺幣
    條例」，除罰金以一銀元折算三元新臺幣外，並將72年6 月
    26日以前修正之刑法部分條文罰金數額提高為十倍，其後修
    正者則不再提高倍數，亦即刑法分則各罪罰金數額視上開情
    形分別提高為三十倍或三倍；就刑法第276 條第1 項規定而
    言，其罰金部分之法定刑度為「銀元二千元（即新臺幣六萬
    元）以下，銀元一元（即新臺幣三十元）以上」，就刑法第
    284 條第1 項規定而言，其罰金部分之法定刑度為「銀元五
    百元（即新臺幣一萬五千元）以下，銀元一元（即新臺幣三
    十元）以上」，就刑法第185 條之3 （係88年4 月21日公布
    增訂）規定而言，其罰金部分之法定刑度為「銀元三萬元（
    即新臺幣九萬元）以下，銀元一元（即新臺幣三元）以上」
    。而95年7 月1 日起，修正後刑法第33條第5 款則將罰金刑
    提高為新臺幣一千元以上，並以百元計算之，且因修正後刑
    法第33條第5 款所定罰金貨幣單位已改為新臺幣，乃增訂刑
    法施行法第1 條之1 規定，將刑法分則編各罪所定罰金之貨
    幣單位亦配合修正為新臺幣，並為使刑法分則編各罪所定罰
    金之最高數額與修正前趨於一致，規定將罰金數額提高為三
    十倍（但72年6 月26日至94年1 月7 日新增或修正之條文，
    就其所定數額提高為三倍），就刑法第276 條第1 項規定而
    言，其罰金部分之法定刑度已變更為「新臺幣六萬元以下，
    新臺幣一千元以上」，就刑法第284 條第1 項規定而言，其
    罰金部分法定刑度已變更為「新臺幣一萬五千元以下，新臺
    幣一千元以上」，就刑法第185 條之3 規定而言，其罰金部
    分法定刑度已變更為「新臺幣九萬元以下，新臺幣一千元以
    上」，經比較前後規定之刑度，應以修正前之規定對被告較
    為有利。
  (二)修正前刑法第51條規定「數罪併罰，分別宣告其罪之刑，依
    左列各款定其應執行者：」其中第5 款規定：「宣告多數有
    期徒刑者，於各刑中之最長期以上，各刑合併之刑期以下，
    定其刑期。但不得逾二十年」，修正後刑法第51條第5 款規
    定：「宣告多數有期徒刑者，於各刑中之最長期以上，各刑
    合併之刑期以下，定其刑期。但不得逾三十年」，比較結果
    ，修正後規定並非較有利於行為人。
  (三)經綜合比較新舊法果，應均以舊法（即行為時法）對被告有
    利，自應依刑法第2 條第1 項前段規定，整體適用行為時之
    修正前刑法第51條第5 款等規定，合先敘明。
三、核被告所為，係犯刑法第185 條之3 之服用酒類不能安全駕
    駛動力交通工具而駕駛罪、第276 條第1 項之過失致死罪、
    第284 條第1 項前段之過失傷害罪及刑法第185 條之4 之肇
    事逃逸罪。被告酒醉駕車，因而致人受傷、死亡，就上揭所
    犯刑法第276 條第1 項之過失致死罪、第284 條第1 項前段
    之過失傷害罪，均應依道路交通管理處罰條例第86條第1 項
    之規定加重其刑。而被告以一過失行為犯刑法第276 條第1
    項之過失致死罪、第284 條第1 項前段之過失傷害罪，乃是
    以一行為觸犯二罪名，應依刑法第55條想像競合犯之規定從
    一重之過失致死罪處斷。又被告所犯上開三罪間，犯意各別
    ，行為互殊，應分論併罰。爰審酌被告明知酒精成分對人之
    意識能力具有不良影響，酒後駕車對一般往來之公眾及駕駛
    人自身皆具有高度危險性，尤枉顧公眾安全，而於服用酒類
    後已處於不能安全駕駛動力交通工具之狀態下仍駕駛車輛，
    發生嚴重交通事故致人死亡、受傷，竟又未下車查看給予傷
    者必要之救助或迅速報警處理，反逃逸離去，陷被害人於求
    援無著及求償無門之危險，應予非難，及其肇事後態度等一
    切情狀，分別量處如主文所示之刑，並依修正前刑法第51條
    第5 款規定，定其應執行之刑。
據上論斷，應依刑事訴訟法第299 條第1 項前段，刑法第2 條第
1 項前段、刑法第276 條第1 項、第284 條第1 項前段、第185
條之3 、第185 條之4 、第55條、修正前刑法第51條第5 款，道
路交通管理處罰條例第86條第1 項，罰金罰鍰提高標準條例第1
條前段，判決如主文。
本案經檢察官黃仙宜到庭執行職務。
中    華    民    國    95    年    9     月    12    日
                    交通法庭  審判長法  官  戴嘉清
                                    法  官  林晏鵬
                                    法  官  陳信旗
以上正本證明與原本無異
如不服本判決應於送達後10日內向本院提出上訴狀
                                    書記官  林文達
中    華    民    國    95    年    9     月    15    日
附錄本案論罪科刑法條全文：
刑法第185 條之3
服用毒品、麻醉藥品、酒類或其他相類之物，不能安全駕駛動力
交通工具而駕駛者，處一年以下有期徒刑、拘役或三萬元以下罰
金。
刑法第185 條之4
駕駛動力交通工具肇事，致人死傷而逃逸者，處六月以上五年以
下有期徒刑。
刑法第276 條
因過失致人於死者，處二年以下有期徒刑、拘役或二千元以下罰
金。
從事業務之人，因業務上之過失犯前項之罪者，處五年以下有期
徒刑或拘役，得併科三千元以下罰金。
刑法第284 條
因過失傷害人者，處六月以下有期徒刑、拘役或五百元以下罰金
。致重傷者，處一年以下有期徒刑、拘役或五百元下罰金。
從事業務之人，因業務上之過失傷害人者，處一年以下有期徒刑
、拘役或一千元以下罰金。致重傷者，處三年以下有期徒刑、拘
役或二千元以下罰金。


司法院資訊處製作；財團法人民間司法改革基金會備份。
